【裁判字號】    99,聲,527
【裁判日期】    990531
【裁判案由】    返還擔保金
【裁判全文】
臺灣士林地方法院民事裁定               99年度聲字第527號
聲  請  人  乙○○
相  對  人  國泰世華商業銀行股份有限公司
法定代理人  甲○○
上列當事人間聲請返還擔保金事件，本院裁定如下：
    主  文
聲請駁回。
    理  由
一、本件聲請意旨略以：聲請人前依本院98年度聲字第56號民事
    裁定，為停止強制執行事件，曾提供新臺幣（下同）95萬元
    為擔保金，並以本院98年度存字第61號提存事件提存在案。
    茲因訴訟終結後，聲請人已定20日以上之期間，催告受擔保
    利益人行使權利而未行使，且已清償積欠相對人之款項，故
    應供擔保原因消滅。為此，依據民事訴訟法第104 條第1 項
    規定聲請返還上開提存物云云，並提出國庫存款收款書、提
    存書等影本為證。
二、按返還擔保金，依民事訴訟法第104 條第1 項之規定，須符
    合：(1)應供擔保之原因消滅；(2)供擔保人證明受擔保利益人
    同意返還；(3)訴訟終結後供擔保人證明已定20日以上之期間
    催告受擔保利益人行使權利而未行使，或法院依供擔保人之
    聲請，通知受擔保利益人於一定期間內行使權利並向法院為
    行使權利之證明而未證明者之任一要件者，法院始得裁定返
    還擔保金。又所謂應供擔保原因消滅，係指必待無損害發生
    ，或債權人本案勝訴確定，或就所生之損害已經賠償時，始
    得謂供擔保之原因消滅（最高法院53年台抗字第279 號判例
    意旨參照）。上開規定，依同法第106 條前段規定，於其他
    依法令供訴訟上之擔保者準用之。又法院依強制執行法第18
    條第2 項定擔保金額而准許停止強制執行之裁定者，該項擔
    保係備供債權人因停止執行所受損害之賠償，其數額應依標
    的物停止執行後，債權人未能即時受償或利用該標的物所受
    之損害額，或其因另供擔保強制執行所受之損害額定之，非
    以執行標的物之價值或其債權額為依據。
三、查聲請人前聲請本院98年度聲字第56號停止執行事件獲准後
    ，旋供擔保金95萬元，並以本院98年度存字第61號提存在案
    。本案訴訟經本院98年度訴字第88號債務人異議之訴事件，
    於民國98年3 月2 日判決原告之訴駁回。而聲請人雖主張其
    已清償欠款，請求返還擔保金，並提出前述文書為證。惟聲
    請人為停止執行所供之擔保，係為擔保相對人因未能即時受
    償或利用該標的物所受之損害額，此與滿足相對人之本案請
    求不同，依聲請人所指情形，相對人已受償者僅涉及原本消
    費借貸之債權，與停止執行所提擔保金欲擔保之前述損害不
    同，聲請人又未提出證據，證明其前述聲請停止執行行為不
    致造成相對人不能即時受償或利用該標的物，而無損害發生
    之事實，尚難認本件屬於應供擔保原因消滅之情形。再聲請
    人復未提出證據證明其有訴訟終結後，受擔保利益人同意返
    還，或其業已依法定20日以上之期間催告相對人就系爭擔保
    物行使權利，而相對人未行使之情事，則依前開規定意旨及
    說明，聲請人之上開聲請，不符合返還擔保金之要件，自不
    能准許，應予駁回。
四、爰裁定如主文。
中    華    民    國    99    年    5     月    31    日
                  民事第二庭  法  官  藍雅清
以上正本證明與原本無異。
如對本裁定抗告，應於裁定送達後10日內向本院提出抗告狀。
中    華    民    國    99    年    6     月    2     日
                              書記官  蘇意絜

司法院資訊處製作；財團法人民間司法改革基金會備份。
